最高法院刑事判決　　　　　　九十六年度台上字第四六四六號
上　訴　人　甲○○
選任辯護人　黃重鋼律師
上列上訴人因違反槍砲彈藥刀械管制條例案件，不服台灣高等法
院中華民國九十六年六月七日第二審更審判決（九十五年度上更
(一)字第六七二號，起訴案號：台灣板橋地方法院檢察署九十四年
度偵字第一四三三號），提起上訴，本院判決如下：
    主  文
原判決撤銷，發回台灣高等法院。
　　理　由
本件原判決認定上訴人甲○○綽號「小宇」，明知未經許可不得
製造、持有可發射子彈具有殺傷力之改造手槍、子彈，竟於民國
九十一年一月某日，在台北縣板橋市五權公園附近，以新台幣（
下同）二萬餘元之代價，收受羅逸民（另案審理）自不詳玩具店
所購得之仿SIG SAUER廠半自動手槍製造之金屬玩具手槍、仿BER
ETTA廠半自動手槍製造之金屬玩具手槍各一支，即在其任職之台
北縣板橋市○○路十四巷二十二之一號名鐘科技股份有限公司（
下稱名鐘公司）內，利用上班時間，以公司之傳統車床、桌上車
床及直立式銑床等機具，將公司剩餘鋼材外徑削薄、鑽孔，車製
成與上揭玩具手槍相合之金屬槍管，將之裝入各該玩具手槍，而
製造成可發射子彈具有殺傷力之改造手槍二支（槍枝管制編號0
000000000號、0000000000號）；並將玩具
槍金屬子彈殼改造成具有殺傷力之改造子彈十八顆、不具有殺傷
力之改造子彈十一顆，而於名鐘公司附近，將之交予羅逸民，羅
逸民則持其中一把手槍至板橋市○○路旁空地試射一顆子彈（具
有殺傷力）。嗣羅逸民於九十一年二月二十日下午六時許，在台
北縣板橋市○○路○段四十七巷二弄七號游寶億住處為警查獲，
並扣得上開具有殺傷力之改造手槍二支（各含彈匣一個）、具有
殺傷力之改造子彈十七顆（均於送鑑定時試射擊發而滅失）及不
具有殺傷力之改造子彈十一顆而循線查獲，案經台北縣政府警察
局新莊分局報請台灣板橋地方法院檢察署檢察官偵查起訴等情，
因而撤銷第一審法院之科刑判決，改判仍依想像競合犯之規定，
從一重論處上訴人未經許可，製造可發射子彈具有殺傷力之改造
手槍罪刑（累犯），固非無見。
惟查(一)有罪之判決書，須將認定之犯罪事實詳記於事實欄，然後
於理由內逐一說明其憑以認定之證據，使事實與理由兩相一致，
方為合法；倘事實認定或理由說明前後矛盾，按諸刑事訴訟法第
三百七十九條第十四款後段之規定，自屬判決理由矛盾之違法。
本件原判決事實認定上訴人於「九十一年一月某日」，在台北縣
板橋市五權公園附近，受羅逸民之託為槍枝之改造等情。但理由
中又引敘證人羅逸民所證：其為防身，乃於「九十一年二月初某
日」，在台北縣板橋市五權公園附近，以二萬餘元之代價，委託
上訴人改造槍、彈，為上訴人犯罪之部分論據（見原判決第一、
五頁）。其就上訴人改造槍、彈之時間，事實認定與理由說明不
相一致，已非適法。原判決又引用上訴人及證人即名鐘公司協理
陳輝宏之證言，以認定上訴人於九十一年一月二十四日因另案為
警查獲後，自名鐘公司離職（見原判決第九頁，九十一年度偵字
第七三八三號卷第四頁反面，第一審卷第一五七、一六一頁），
如上訴人於九十一年一月二十四日離職屬實，自不可能於「九十
一年二月初某日」在名鐘公司為人改造槍、彈。是上訴人改造槍
、彈之時間，究在九十一年一月二十四日之前或之後，攸關羅逸
民供述真實性之認定，自有詳加查明釐清之必要。(二)認定事實所
憑之證據，須實際存在，就該案卷宗不難考見者，始克當之。倘
判決書內所記載之證據，與卷內資料不相符合，自有證據上理由
矛盾之違誤。本件原判決引用上訴人於台灣板橋地方法院檢察署
九十一年度偵字第三０七五號案中供承：九十年十二月底利用至
公司（指名鐘公司）上晚班之機會，利用公司剩餘廢料及路恆昶
給我之鋼材，以公司桌上車床、直立式銑床自行車製一支槍管，
將之裝回模型槍，槍管是九十年十二月底至九十一年一月初製成
等語，以認定上訴人有改造槍、彈之能力等語（見原判決第一一
頁）。但卷內並無上開卷證資料以供查考，是其採證是否適法，
自屬無從判斷。上訴意旨指摘原判決不當，尚非全無理由，應認
仍有撤銷發回更審之原因。
據上論結，應依刑事訴訟法第三百九十七條、第四百零一條，判
決如主文。
中　　華　　民　　國　九十六　年　　八　　月   三十   日
                      最高法院刑事第四庭
                          審判長法官  莊　登　照
                                法官  黃　一　鑫
                                法官  林　秀　夫
                                法官  徐　昌　錦
                                法官  吳　　　燦
      本件正本證明與原本無異
                                      書  記  官
中　　華　　民　　國　九十六　年　　九　　月　　四　　日
                                                H
